【裁判字號】    98,台上,219
【裁判日期】    980219
【裁判案由】    返還不當得利
【裁判全文】
最高法院民事裁定              九十八年度台上字第二一九號
上  訴  人  甲○○
訴訟代理人  蔡得謙律師
被 上訴 人  乙○○
訴訟代理人  吳紹貴律師
            王銘助律師
上列當事人間請求返還不當得利事件，上訴人對於中華民國九十
七年十月三十一日台灣高等法院台中分院第二審判決（九十七年
度上字第一一○號），提起上訴，本院裁定如下：
    主  文
上訴駁回。
第三審訴訟費用由上訴人負擔。
    理  由
按上訴第三審法院，非以原判決違背法令為理由，不得為之。又
提起上訴，上訴狀內應記載上訴理由，表明原判決所違背之法令
及其具體內容、依訴訟資料合於該違背法令之具體事實，其依民
事訴訟法第四百六十九條之一規定提起上訴者，並應具體敘述為
從事法之續造、確保裁判之一致性或其他所涉及之法律見解具有
原則上重要性之理由，同法第四百六十七條、第四百七十條第二
項分別定有明文。而依同法第四百六十八條規定，判決不適用法
規或適用不當者，為違背法令；依同法第四百六十九條規定，判
決有該條所列各款情形之一者，為當然違背法令。是當事人提起
上訴，如合併以同法第四百六十九條及第四百六十九條之一規定
之情形為上訴理由時，其上訴狀或理由書應表明該判決所違背之
法令條項，或有關判例、解釋字號，或成文法以外之習慣或法理
等及其具體內容，暨係依何訴訟資料合於該違背法令之具體事實
，並具體敘述為從事法之續造、確保裁判之一致性或其他所涉及
之法律見解具有原則上重要性之理由。如未依上述方法表明，或
其所表明者與上開法條規定不合時，即難認為已合法表明上訴理
由，其上訴自非合法。本件上訴人對於原判決提起上訴，雖以該
判決有違背經驗法則及不備理由等違背法令為由，惟核其上訴理
由狀所載內容，仍屬就原審取捨證據、認定事實之職權行使及其
他與判決結果不生影響之理由，指摘原判決不當，並就原審本於
職權之行使所論斷：按主張不當得利請求權之原告，因係自己之
行為造成原由其掌控之財產發生主體變動，則因該財產變動本於
無法律上原因之消極事實舉證困難所生之危險自應歸諸原告，故
原告必須證明其與被告間有給付之關係存在，且被告因其給付而
受有利益，以及被告之受益為無法律上之原因（欠缺給付之目的
）。查兩造為母女，二人金錢往來，或基於盡孝道、清償借款或
贈與，事出多端，已多屬有法律上原因。且上訴人於另案請求清
償借款及確認本票債權不存在事件受敗訴判決後，雖就相同原因
事實，復請求被上訴人返還新台幣（下同）三百八十三萬二千八
百七十四元本息之不當得利，但未能證明其有交付該款項予被上
訴人，亦未舉證證明其自被上訴人銀行、農會帳戶提領款項後，
有將款項交付被上訴人，自難認其受有利益，且使上訴人受有損
害。則上訴人據以請求被上訴人返還上揭金額本息，即非正當等
情，指摘其為不當，並就原審已論斷說明或與判決基礎無涉者，
泛言謂為違法，而非表明該判決所違背之法令及其具體內容，暨
依訴訟資料合於該違背法令之具體事實，並具體敘述為從事法之
續造、確保裁判之一致性或其他所涉及之法律見解具有原則上重
要性之理由，難認其已合法表明上訴理由。依首揭說明，應認其
上訴為不合法。
據上論結，本件上訴為不合法。依民事訴訟法第四百八十一條、
第四百四十四條第一項前段、第九十五條、第七十八條，裁定如
主文。
中    華    民    國  九十八  年    二    月   十九   日
                      最高法院民事第六庭
                          審判長法官  朱  建  男
                                法官  顏  南  全
                                法官  林  大  洋
                                法官  沈  方  維
                                法官  陳  淑  敏
      本件正本證明與原本無異
                                      書  記  官
中    華    民    國  九十八  年    三    月    四    日
                                                      Ｑ


司法院資訊處製作；財團法人民間司法改革基金會備份。
